臺灣高雄地方法院民事判決　九十一年度訴字第八四八號
　　原　　　告　台灣銀行
　　法定代理人　乙○○
　　訴訟代理人　甲○○
　　複 代 理人　丙○○
　　被　　　告　丁○○
右當事人間請求清償借款事件，本院判決如左：
    主    文
被告應給付原告新台幣壹佰貳拾萬玖仟肆佰陸拾元，及如附表所示之利息、違約金。
訴訟費用由被告負擔。
    事    實
甲、原告方面：
一、聲明：求為判決如主文所示。
二、陳述：
（一）、被告丁○○於民國八十八年三月十日向原告借款五十萬元，並簽訂放款借據
        一紙，約定期限為十年，到期日為九十八年三月十日，共分一百二十期，並
        依年金法按月於每月十日攤還本息，利息按原告基本放款利率加碼週年利率
        百分之一點五七五計算，目前週年利率為百分之八點零二五。
（二）、被告另於八十八年九月七日為個人週轉之用，與原告訂立以七十萬元為限額
        之個人存戶簡便融資借款契約，並簽立個人存戶簡便融資借據乙紙，約定循
        環借用自八十八年九月七日起至九十三年九月七日止。依該借據第二條約定
        被告應自借款後每月原告最後一個營業清償日應付之利息，倘被告無存款或
        存款不足抵償應付利息時，原告當得在借款額度及期限內將借用人應付之利
        息抵償存款後之餘額，作為借款本金逕行計入原本。倘因此而致超過借款額
        度時，被告應立即償還超過之數額。
（三）、前述兩筆借款，依兩造所簽具之借據第九條第一項第一款及個人存戶簡便融
        資借據第八條第一項第一款約定被告對原告所負之一切債務若有任何一宗債
        務不依約清償或攤還本金時，無須由原告事先通知或催告，原告得視為全部
        到期。且約定逾期清償時，本金自到期日起，利息至應繳息日起，逾期在六
        個月以內者，按約定利率百分之十，超過六個月者，按約定利率百分之二十
        計算違約金。而前述（一）、（二）兩筆借款，第（一）筆借款即五十萬元
        部分，被告僅繳付至九十年一月十日應付之本息，尚積欠本金四十三萬五千
        五百四十六元，及如附表編號一所示之利息、違約金；第（二）筆借款即七
        十萬元部分，自九十年二月二十七日即已超過七十萬元之借款額度，被告均
        未依約清償超過額度部分之數額，原告乃於九十年七月三十日依約就前述二
        借款視同到期，七十萬元借款部分至九十年七月三十日止利息滾入本金，尚
        欠本金七十三萬零七百二十七元，及如附表編號二所示之利息、違約金。
（四）、被告又於八十九年三月間向原告申請聯合報聯名信用卡威士卡一張，卡號0
        000000000000000號，出帳單日為每月四日，繳款方式依約
        定條款第十四、十五、十六條之約定，被告應於當期繳款截止日前繳付應帳
        款，被告並得選擇以循環信用方式付最低應繳金額（每期最低應繳金額為信
        用額度內使用信用卡交易金額之百分之五，如低於一千元，以一千元計），
        加上超過信用額度之全部使信用卡交易金額，累計當期以前逾期未付最低應
        繳款總和、循環信用利息及年費、預借現金手續費、掛失手續費、調閱簽帳
        單手續費、違約金等其他應繳費；各筆循環信用利息計算，係將每筆「得計
        入循環信用本金之帳款」，自當期結帳日起以週年利率百分之十六點四二五
        計算至該筆帳款結清之日止，被告如未於每月繳款截止日（每月十九日）前
        繳付當期最低應繳金額或遲誤繳款期限者，除計付循環信用利息外，另按循
        環信用利息百分之十計付違約金。另第二十二、二十三條約定，被告連續二
        期未繳付最低應繳金額或所繳付款項未達最低應繳金額者，原告無須事先通
        知或催告，得隨時視為全到期。被告自九十年三月起已逾二個月以上未繳付
        應繳之款項，原告依約自得視同到期，被告於二月五日繳款二萬三千元後，
        仍積欠四萬四千一百四十八元，依法律規定扣除循環利息八百七十四元、再
        扣除違約金八十七元後，故被告尚積欠四萬三千一百八十七元，及自九十年
        二月六日起至清償日止之利息、違約金，迄未清償。
（五）、上述二筆借款及一筆消費墊款，原告屢經催付，均未獲置理，為此依消費借
        貸及信用卡契約提起本件訴訟。
三、證據：提出放款借據、個人存戶簡便融資借據、貸款查詢、信用卡申請書及約款
    、帳戶信用狀況歷史記錄各一份、貸款查詢單二份為證。
乙、被告方面：
    被告丁○○未於言詞辯論期日到場，亦未提出書狀作何聲明或陳述。
    理    由
一、本件被告丁○○未於言詞辯論期日到場，核無民事訴訟法第三百八十六條列各款
    情形，應依原告之聲請，由其一造辯論而為判決。
二、本件原告主張之事實，已據其提出與所述相符之放款借據、個人存戶簡便融資借
    據、貸款查詢、信用卡申請書及約款、帳戶信用狀況歷史記錄各一份、貸款查詢
　　單二份為證，被告既未到場爭執，復未提出書狀答辯以供本院斟酌，自堪信原告
　　之主張為真實。
三、按利息不得滾入原本，再生利息。但當事人以書面約定利息遲付逾一年後經催告
    而不償還時，債權人得將遲付之利息滾入原本者，依其約定。前項規定，如商業
    上另有習慣者，不適用之，民法第二百零七條訂有明文。又在銀錢業方面，如確
    有將利息滾入原本再生之特別習慣，亦不失其為民法第二百零七條第二項所稱之
    商業之習慣，且利息已滾入原本再生利息者，其已滾入原本之利息，即為原本之
    一部，不得指為利息，最高法院四十三年臺上字第四七七號判例、二十六年渝上
    字第九四八號判例可資參照。查兩造所訂立之個人存戶簡便融資借據第二條第二
    項約定：「借用人願自借款後每月貴行最後一個營業日清償應付利息，並授權貴
    行免憑個人之金融卡、存摺與取款憑條，逕自借用人存款帳戶內之存款，轉帳抵
    償之。倘無存款或存款不足抵償借用人每月應付利息時，貴行得在本借款額度及
    期限內，將不足抵償之金額逕行滾入借款本金，倘因此而致超過本借款額度時，
    借用人應立即償還超過之數額。」，有關每月利息不足抵償額，得滾入本金之約
    定，是一般銀行融資放款常見之複利計算方式，依前揭法規及判例意旨，此種利
    息滾入原本，再生利息之方式，亦不失其為民法第二百零七條第二項所稱之商業
    上習慣。
四、從而，原告依消費借貸契約及信用卡約款請求被告給付一百二十萬九千四百六十
    元，及如附表所示之利息、違約金為有理由，應予准許。
五、結論：本件原告之訴為有理由，依民事訴訟法第三百八十五條第一項前段、第七
    十八條，判決如主文。
中　　　華　　　民　　　國　　九十一　　　年　　四　　月　　　三十　　　日
                              臺灣高雄地方法院民事第二庭
~B審判長法　　　官  吳進寶
~B　　　法　　　官  唐照明
~B　　　法　　　官　陳月雯
右為正本係照原本作成。
如對本判決上訴，須於判決送達後廿日內向本院提出上訴狀。
中　　　華　　　民　　　國　　九十一　　　年　　四　　月　　　三十　　　日
~B　　　法院書記官　陳展榮
~FO
~T32
┌────────────────────────────────────────────────┐
│附表：                                                                                          │
├───────────┬─────────┬─────┬────────────────────┤
│                      │                  │          │                                        │
│ 請求本金金額         │ 利息計算期間     │週年利率  │  　違　　　　　　約　　　　　　　金    │
│（新台幣）            │ （民國）         │（％）    │                                        │
├───────────┼─────────┼─────┼────────────────────┤
│                      │九十年一月十日起至│          │自九十年二月十日起至清償日止，逾期在六  │
│                      │至清償日止        │          │個月以內者，按上開利率百分之十，超過    │
│四十三萬五千五百四十六│                  │八點零二五│六個月者，按上開利率百分之二十計算之違約│
│元                    │                  │          │金。                                    │
│                      │                  │          │                                        │
├───────────┼─────────┼─────┼────────────────────┤
│七十三萬零七百二十七元│九十年七月三十一日│　        │自九十年八月三十一日起至清償日止，逾期  │
│                      │起至清償日止      │          │在六個月以內者，按上開利率百分之十，超過│
│                      │                  │八點六五二│六個月者，按上開利率百分之二十計算之違約│
│                      │                  │          │金。                                    │
│                      │                  │          │                                        │
│                      │                  │          │                                        │
├───────────┼─────────┼─────┼────────────────────┤
│                      │自九十年二月六日起│          │自九十年二月六日起清償日止，按上開利率  │
│                      │至清償日止        │          │百分之十計算之違約金。                  │
│四萬三千一百八十七元  │                  │十六點四二│                                        │
│                      │                  │五        │                                        │
│                      │                  │          │                                        │
│                      │                  │          │                                        │
├───────────┴─────────┴─────┴────────────────────┘
